臺灣臺北地方法院刑事判決　　　　　　　 96年度易字第421號
公　訴　人　臺灣臺北地方法院檢察署檢察官
被　　　告　乙○○
上列被告因贓物案件，經檢察官提起公訴（九十五年度偵字第一
０三三０號），被告於準備程序進行中，就被訴事實為有罪之陳
述，經本院合議庭裁定由受命法官獨任逕以簡式審判程序審理，
判決如下：
    主  文
乙○○故買贓物，處拘役貳拾日，如易科罰金，以銀元佰元即
新臺幣玖佰元折算壹日。緩刑貳年。
    事  實
一、乙○○明知自網路所購得之來路不明車牌極可能係屬贓物，
    竟仍基於故買贓物之不確定故意，於民國九十五年三月間某
    日，透過雅虎奇摩拍賣網路，在其臺北市○○街住家附近之
    民權大橋旁，以新臺幣（下同）一千元之代價，向真實姓名
    年籍均不詳之成年男子購得車牌號碼ＣＸ－八一一五號車牌
    二面（經查係甲○○持有而於九十五年三月三日，在臺北市
    ○○○路九八巷內所失竊而為贓物；起訴書誤載為林金全，
    併予更正），乙○○並將前開車牌二面懸掛於其所有，引擎
    號碼為ＺＡＺ00000000000000號之自小客車
    上使用，嗣於同年三月十七日凌晨一時許，為警於國道一號
    高速公路南向二七公里處，取締超速違規時查獲，並當場扣
    得上開失竊車牌二面，始悉上情。
二、案經國道公路警察局第一警察隊報告臺灣士林地方法院檢察
    署檢察官呈請臺灣高等法院檢察署檢察長令轉臺灣臺北地方
    法院檢察署檢察官偵查起訴，乙○○於準備程序進行中，就
    被訴事實為有罪之陳述，經本院合議庭裁定由受命法官獨任
    逕以簡式審判程序審理。
    理  由
一、上揭事實業據被告乙○○於本院審理時坦承不諱（見本院卷
    第十頁背面至十一頁背面），核與被害人甲○○於警詢中指
    訴之被害情節相符（見臺灣士林地方法院檢察署九十五年度
    偵字第四三五０號卷第七至八頁），此外，並有車號ＣＸ－
    八一一五號車牌贓物認領保管單、臺北市政府警察局南港分
    局車牌遺失證明單等附卷可稽（見臺灣士林地方法院檢察署
    九十五年度偵字第四三五０號卷第九至十頁），足徵被告前
    開任意性之自白與事實相符，本件事證明確，被告犯行堪予
    認定，應依法論科。
二、被告行為後，刑法部分條文業於九十四年一月七日修正，同
    年二月二日公布，並於九十五年七月一日施行，修正後即現
    行刑法第二條第一項規定：「行為後法律有變更者，適用行
    為時之法律，但行為後之法律有利於行為人者，適用最有利
    於行為人之法律。」上開規定乃與刑法第一條罪刑法定主義
    契合，而貫徹法律禁止溯及既往原則，係規範行為後法律變
    更所生新舊法律比較適用之準據法，是刑法第二條本身雖經
    修正，但刑法第二條既屬適用法律之準據法，本身尚無比較
    新舊法之問題，應一律適用裁判時即修正後刑法第二條規定
    以決定適用之刑罰法律，合先敘明。而有關新舊法之比較，
    應就罪刑有關之共犯、連續犯、牽連犯加重等暨其他法定加
    減原因（如身分加減）與加減例等一切情形，綜其全部罪刑
    之結果而為比較（最高法院九十五年第八次刑事庭會議決議
    參照）。經查：刑法第三百四十九條第二項之故買贓物罪，
    法定刑為五年以下有期徒刑、拘役或科或併科一千元以下罰
    金。而修正後刑法施行法增訂第一條之一規定：「中華民國
    九十四年一月七日刑法修正施行後，刑法分則編所定罰金之
    貨幣單位為新臺幣。九十四年一月七日刑法修正時，刑法分
    則編未修正之條文定有罰金者，自九十四年一月七日刑法修
    正施行後，就其所定數額提高為三十倍。但七十二年六月二
    十六日至九十四年一月七日新增或修正之條文，就其所定數
    額提高為三倍。」比較修正後刑法施行法第一條之一與罰金
    罰鍰提高標準條例第一條，因對於上開故買贓物罪之最高額
    度規定均屬相同，並非刑罰法令之變更，無刑法第二條第一
    項比較新舊法之適用，應適用裁判時之刑法施行法第一條之
    一（最高法院九十五年度第二十一次刑事庭會議決議參照）
    。另刑法第三十三條第五款修正為：「主刑之種類如下：五
    、罰金：新臺幣一千元以上，以百元計算之」，是依修正後
    之法律，刑法第三百四十九條第二項故買贓物罪，所得科處
    之罰金刑最高為新臺幣三萬元，最低則為新臺幣一千元，與
    被告行為時之罰金罰鍰提高標準條例第一條前段規定之提高
    倍數十倍及修正前刑法第三十三條第五款規定之罰金最低額
    一元相比較，新舊法關於前開故買贓物罪所得科處之罰金刑
    最高額並無不同規定，然新法將前揭故買贓物罪罰金刑之最
    低額提高為一千元；因此，比較上述修正前、後之刑罰法律
    ，自以被告行為時關於刑法第三十三條第五款規定科處罰金
    刑之法律較為有利。
三、核被告所為，係犯刑法第三百四十九條第二項之故買贓物罪
    。按關於易科罰金之折算標準，除刑法第四十一條第一項有
    所修正外，罰金罰鍰提高標準條例於九十五年四月二十八日
    修正，並自同年七月一日起生效施行。修正前之刑法第四十
    一條第一項前段規定：「犯最重本刑為五年以下有期徒刑以
    下之刑之罪，而受六個月以下有期徒刑或拘役之宣告，因身
    體、教育、職業、家庭之關係或其他正當事由，執行顯有困
    難者，得以一元以上三元以下折算一日，易科罰金。」，再
    依據修正前罰金罰鍰提高標準條例第二條：「依刑法第四十
    一條易科罰金或第四十二條第二項易服勞役者，均就其原定
    數額提高為一百倍折算一日；法律所定罰金數額未依本條例
    提高倍數，或其處罰法條無罰金刑之規定者，亦同。」之規
    定，被告行為時之易科罰金折算標準，應以銀元一百元、二
    百元、三百元折算一日，經折算為新臺幣後，應以新臺幣三
    百元、六百元、九百元折算一日。惟九十五年七月一日施行
    之刑法第四十一條第一項前段規定修正為：「犯最重本刑為
    五年以下有期徒刑以下之罪，而受六個月以下有期徒刑或拘
    役之宣告者，得以新臺幣一千元、二千元或三千元折算一日
    ，易科罰金。」，另新修正後之罰金罰鍰提高標準條例則刪
    除原本第二條之規定。是比較新舊法結果，自以舊法所定之
    易科罰金折算標準有利於被告，故應適用修正前刑法第四十
    一條第一項前段，及修正前罰金罰鍰提高標準條例第二條之
    規定，對被告較為有利。爰審酌被告故買贓物之價值非鉅，
    故買贓物致被害人追索不易，惟其犯後坦認犯行，顯有悔意
    ，兼衡其犯罪之動機、目的、手段，及其生活狀況、品行、
    智識程度、平日素行良好等一切情狀，量處如主文所示之刑
    ，並諭知易科罰金之折算標準。又犯罪在刑法前開修正施行
    前，而於施行後裁判，則其緩刑之宣告，應適用修正後刑法
    第七十四條之規定（前開最高法院九十五年第八次刑庭會議
    決議參照），查被告未曾受有期徒刑以上刑之宣告之事實，
    有臺灣高等法院被告前案紀錄表乙件在卷可稽（見本院卷第
    十三頁），被告經此偵審教訓後，應知警惕，當無再犯之虞
    ，復審酌被告現尚於研究所就讀，所故買之贓物業經被害人
    領回，且被告犯後已公益捐款一萬元予財團法人創世社會福
    利基金會，本院因認對其所宣告之刑，以暫不執行為適當，
    爰併予宣告緩刑二年，以勵自新。
據上論斷，應依刑事訴訟法第二百七十三條之一第一項、第二百
九十九條第一項前段，刑法第二條第一項前段、第三百四十九條
第二項、第七十四條第一項第一款，修正前刑法第四十一條第一
項前段，刑法施行法第一條之一，修正前罰金罰鍰提高標準條例
第二條，現行法規所定貨幣單位折算新臺幣條例第二條，判決如
主文。
本案經檢察官黃珮瑜到庭執行職務。
中　　華　　民　　國    九十六    年　  四  　月　四　日
                      刑事第十四庭法  官  劉煌基
以上正本證明與原本無異。
如不服本判決，應於判決送達後十日內向本院提出上訴狀（應抄
附繕本）。告訴人或被害人如對於本判決不服者，應具備理由請
求檢察官上訴，其上訴期間之計算係以檢察官收受判決正本之日
期為準。
                                  書記官  陳豪達
中　　華　　民　　國    九十六    年　  四  　月　四　日
附錄論罪法條：
中華民國刑法第349條
（普通贓物罪）
收受贓物者，處 3 年以下有期徒刑、拘役或 5 百元以下罰金。
搬運、寄藏、故買贓物或為牙保者，處 5 年以下有期徒刑、拘役
或科或併科 1 千元以下罰金。
因贓物變得之財物，以贓物論。
